【裁判字號】    97,訴,300
【裁判日期】    970402
【裁判案由】    違反毒品危害防制條例
【裁判全文】
臺灣彰化地方法院刑事判決               97年度訴字第300號
公  訴  人  臺灣彰化地方法院檢察署檢察官
被      告  甲○○
上列被告因違反毒品危害防制條例案件，經檢察官提起公訴（96
年度毒偵字第5947號），本院依簡式審判程序審理，判決如下：
    主  文
甲○○施用第一級毒品，累犯，處有期徒刑拾月，減為有期徒刑
伍月，如易科罰金，以新臺幣壹仟元折算壹日。
    犯罪事實
一、甲○○前於民國95年間因施用毒品案件，由本院以95年度訴
    字第704 號刑事判決判處有期徒刑8 月，嗣經臺灣高等法院
    臺中分院以96年度上訴字第563 號刑事判決駁回上訴確定，
    甫於96年7 月16日縮刑期滿執行完畢。又因施用毒品案件，
    經本院以89年度毒聲字第1611號裁定送觀察、勒戒後，認有
    繼續施用毒品傾向，再由本院以89年度毒聲字第3947號裁定
    令入戒治處所施以強制戒治1 年，因執行成效良好認無繼續
    戒治必要，由本院以90年度毒聲字第633 號裁定停止戒治，
    於90年3 月1 日釋放出所，所餘戒治期間並付保護管束，迄
    於90年8 月21日保護管束期滿未經撤銷而視為執行完畢，並
    由臺灣彰化地方法院檢察署檢察官以90年度戒毒偵字第1332
    號、1333號為不起訴處分確定。詎仍不知悔改，明知海洛因
    業經公告列為毒品危害防制條例第2 條第2 項所列管之第1
    級毒品，不得非法持有、施用，竟基於施用第1 級毒品海洛
    因之犯意，於96年3 月1 日下午7 時許，在彰化縣大村鄉○
    ○路某公園旁，以將海洛因粉末摻入香菸內點燃吸食之方式
    ，施用第1 級毒品海洛因1 次。嗣於同年3 月2 日下午11時
    30分許，為警在彰化縣大村鄉加錫村加錫二巷9 號前經通緝
    而查獲，並經其同意採集其尿液送驗後，結果呈嗎啡陽性反
    應，始查悉上情。
二、案經彰化縣警察局員林分局報請臺灣彰化地方法院檢察署檢
    察官偵察起訴。
    理  由
一、本件被告所犯係死刑、無期徒刑、最輕本刑為3 年以上有期
    徒刑以外之罪，其於準備程序就前揭被訴事實為有罪之陳述
    ，經受命法官告知簡式審判程序之旨，並聽取其與公訴人之
    意見後，本院認無不得或不宜改依簡式審判程序進行之處，
    爰依刑事訴訟法第273 條之1 第1 項、第284 條之1 ，裁定
    本案由受命法官獨任進行簡式審判程序，合先敘明。
二、上揭犯罪事實，業經被告於警詢及本院審理時（參見本院97
    年3 月26日審判筆錄）坦承不諱，且其於96年3 月3 日為警
    查獲時所採驗之尿液，經臺灣彰化地方法院檢察署委託警方
    送請詮昕科技股份有限公司檢驗結果，確呈嗎啡陽性反應，
    此有彰化縣警察局員林分局委託檢驗尿液代號與真實姓名對
    照認證表及該公司96年3 月14日編號00000000號濫用藥物尿
    液檢驗報告各1 紙附卷可稽。參諸醫學臨床實驗及根據英國
    藥學會出版之文獻Clarke's Isolation and Identificati
    on of Drugs 乙書第293 頁載：海洛因經注射入人體後，在
    體內迅速水解成6-Monoacety I morphine，再緩緩繼續水解
    成嗎啡，然後再循嗎啡之代謝方式排出，同書第431 頁至第
    432 頁並載有：嗎啡經注射入人體後，約50％以上於8 小時
    內自尿中排出，至24小時排出約90％，但48小時後仍有微量
    可檢出等語。此外，按通常健康成人一次注射嗎啡15公絲，
    而以現行採用蟻醛酸試液及鉬鋑銨酸試液檢檢驗其尿液時，
    注射後8 小時內所排尿液易於檢出；8 小時至24小時，視其
    取尿時間及尿量多寡，可能檢出；至24小時以後所排之尿液
    ，用上述方法已難檢出，亦據行政院衛生署藥物食品檢驗局
    73年11月30日（73）藥檢壹字第030221號函釋明確。是依上
    開說明，佐以被告前揭尿液檢驗報告書，足徵被告前開施用
    第1 級毒品海洛因自白核與事實相符，堪可採為論罪科刑之
    依據。
三、按犯毒品危害防制條例第10條施用第1 、2 級毒品之罪者，
    檢察官應先聲請法院裁定將被告令送勒戒處所觀察、勒戒，
    經觀察、勒戒後，認無繼續施用毒品傾向者，應即釋放，並
    為不起訴之處分或不付審理之裁定；認有繼續施用毒品傾向
    者，應由檢察官聲請法院裁定令入戒治處所施以強制戒治，
    且經觀察、勒戒或強制戒治執行完畢釋放後，5 年內再犯第
    10條之罪，檢察官應依一般刑事訴訟程序予以起訴論罪科刑
    ，此觀諸毒品危害防制條例第20條第1 項、第2 項、第23條
    第2 項前段規定自明。次按修正毒品危害防制條例就施用毒
    品者，僅於「初犯」及「5 年後再犯」二種情形，有其追訴
    條件之限制，即須於初犯經觀察、勒戒或強制戒治釋放後，
    5 年內均無施用毒品之行為，始能認其前所實施之觀察、勒
    戒或強制戒治已足遮斷毒癮，而得於5 年後再犯時，再予適
    用初犯之規定，重行觀察、勒戒等程序；倘5 年內已經再犯
    ，被依法追訴處罰，縱其第3 次（或第3 次以上）施用毒品
    之時間在初犯釋放5 年以後，即與「5 年後再犯」之情形有
    別，且因已於「5 年內再犯」，顯見其再犯率甚高，原實施
    觀察、勒戒或強制戒治，已無法收其實效，而無5 年戒斷期
    之存在，自無再經觀察、勒戒及強制戒治之必要，應由檢察
    官逕行起訴（最高法院95年度臺非字第59號判決、95年度臺
    非字第65號判決及95年度第7 次刑事庭會議決定足資參照）
    。經查，本件被告前因施用毒品案件，經本院以89年度毒聲
    字第1611號裁定送觀察、勒戒後，認有繼續施用毒品傾向，
    再由本院以89年度毒聲字第3947號裁定令入戒治處所施以強
    制戒治1 年，因執行成效良好認無繼續戒治必要，由本院以
    90年度毒聲字第633 號裁定停止戒治，於90年3 月1 日釋放
    出所，所餘戒治期間並付保護管束，迄於90年8 月21日保護
    管束期滿未經撤銷而視為執行完畢；復於93年間因施用毒品
    案件，經本院以93年度訴字第703 號刑事判決判處有期徒刑
    確定等情，有臺灣高等法院被告前案紀錄表及臺灣彰化地方
    法院檢察署刑案資料查註紀錄表各1 份在卷可按，揆諸前開
    最高法院判決，因被告在90年後之5 年內，業有施用毒品之
    行為，則本次被告於96年間再次施用毒品，即與5 年後再犯
    之情形有別，自應逕行起訴。
四、查海洛因為毒品危害防制條例第2 條第2 項所明定之第1 級
    毒品，是核被告所為，係犯同條例第10條第1 項之施用第1
    級毒品罪。被告於此期間內持有第1 級毒品並進而施用，其
    持有之低度行為應為施用之高度行為所吸收，不另論持有毒
    品之罪。又被告前於95年間因施用毒品案件，由本院以95年
    度訴字第704 號刑事判決判處有期徒刑8 月，嗣經臺灣高等
    法院臺中分院以96年度上訴字第563 號刑事判決判處駁回上
    訴確定，甫於96年7 月16日縮刑期滿執行完畢等情，有臺灣
    彰化地方法院檢察署刑案資料查註紀錄表及臺灣高等法院被
    告前案紀錄表各1 份在卷可憑，其於前開有期徒刑執行完畢
    後，5 年內故意再犯本件最重本刑為有期徒刑以上之罪，為
    累犯，應依刑法第47條第1 項之規定，加重其刑。爰審酌被
    告前有施用毒品之不良素行，歷經觀察、勒戒及戒治程序後
    ，仍未能徹底戒絕毒品，且屢經查獲，隨即再犯，顯見意志
    不堅，有失政府制定毒品危害防制條例之立法美意，本不宜
    寬貸，惟念其施用毒品乃自戕一己之身體健康，尚未害及他
    人，且犯後始終坦承犯行，暨其智識程度、生活狀況等一切
    情狀，量處如主文所示之刑，以示懲戒。末查被告本案犯罪
    時間係在96年4 月24日以前，核與中華民國96年罪犯減刑條
    例第2 條第1 項第3 款之規定相符，應依法減其刑期2 分之
    1 ，並諭知易科罰金之折算標準。
據上論斷，應依刑事訴訟法第273 條之1 第1 項、第299 條第1
項前段，毒品危害防制條例第10條第1 項，刑法第11條前段、第
41條第1 項前段、第47條第1 項，中華民國96年罪犯減刑條例第
2 條第1 項第3 款、第7 條、第9 條，判決如主文。
本案經檢察官蔡明達到庭執行職務。
中    華    民    國    97    年    4     月    2     日
                  刑事第一庭    法      官  胡宜如
以上正本證明與原本無異。
如不服本判決，應於送達後10日內向本院提出上訴狀，上訴書狀
應敘述具體理由（須附繕本）。
中    華    民    國    97    年    4     月    2     日
                                書  記  官  蕭秀吉
附錄本案論罪科刑法條：
毒品危害防制條例第10條
施用第一級毒品者，處 6 月以上 5 年以下有期徒刑。
施用第二級毒品者，處 3 年以下有期徒刑。


司法院資訊處製作；財團法人民間司法改革基金會備份。
